最　高　行　政　法　院　裁　定
　　　　　　　　　　　　　　　　　　 96年度裁字第01472號
上　訴　人　甲○○
　　　　　　　　　　　號　送達代收人　丁志達
　　　　　　　　　　　昌路2段103號5樓之2
被 上訴 人　金門縣地政局（原判決載為福建省金門縣地政局）
代　表　人　乙○○
上列當事人間因有關土地事務事件，上訴人對於中華民國94年10
月27日臺北高等行政法院94年度訴字第81號判決，提起上訴，本
院裁定如下：
　　主  文
上訴駁回。
上訴審訴訟費用由上訴人負擔。
　　理  由
一、按對於高等行政法院判決之上訴，非以其違背法令為理由，
    不得為之，行政訴訟法第242條定有明文。又提起上訴，應
    以上訴狀表明上訴理由並應添具關於上訴理由之必要證據，
    復為同法第244條第1項第4款及第2項所明定。是當事人提起
    上訴，如以原審判決有不適用法規或適用不當為理由時，其
    上訴狀應有具體之指摘，並揭示該法規之條項或其內容；如
    以原審判決有同法第243條規定所列各款情形之當然違背法
    令為理由時，其上訴狀應揭示合於該款之事實，及依訴訟資
    料合於該違背法令之具體事實。如上訴狀未依此項方法表明
    ，或其所表明者，顯與上開法條規定之情形不相合時，即難
    認為已對原審判決之違背法令有具體之指摘，其上訴自難認
    為合法。
二、上訴人主張其自68年1月1日開始以葬有祖墓、農用、種香蕉
    方式使用坐落金門縣烈嶼鄉○○○段494之1地號土地（下稱
    系爭土地），依據民法第769條規定，已合於時效取得之要
    件，乃以民國92年10月22日金登資（一）字第6620、6630、
    6640收件號申請就系爭土地為時效取得所有權登記，經上訴
    人指界測量後，申請土地暫編為同段494之1、494之2、494
    之3地號，面積分別為262.02、250.39、432.11平方公尺。
    案經被上訴人審查後，以系爭土地係屬林地，而就林地不得
    主張時效取得為由，駁回上訴人之申請。上訴人不服，提起
    訴願，遭決定駁回，乃提起行政訴訟，復經原審判決駁回，
    遂提起上訴。主張：（一）參照司法院釋字第488號、第514
    號解釋意旨，森林法施行細則第2條、第3條第1項第1款所規
    定有關國有林之認定範圍，侵害人民基於占有人地位時效取
    得所有權之權利，並非屬細節性、技術性之規定。縱認森林
    法施行細則第2條、第3條第1項第1款有關國有林之認定範圍
    事項，可以法律授權方式來訂定施行細則，亦須符合授權之
    目的、內容及範圍應具體明確。然細究森林法第57條規定「
    本法施行細則，由中央主管機關定之」內容觀之，就授權之
    目的、內容及範圍均未見明文，更妄論如何達成具體明確之
    地步，因此，森林法第57條之授權規定顯有違反授權明確性
    之原則，致使森林法施行細則之合法性失其所據。（二）森
    林法施行細則第2條、第3條第1項第1款規定，逾越母法（森
    林法第3條第2項）規定「森林以國有原則」，而增加人民所
    無之限制，即「森林所有權及所有權以外之森林權利，除依
    法登記為公有或私有者外，概屬國有」，此為擴張解釋，有
    違司法院釋字第367號解釋意旨。（三）森林法施行細則第2
    條、第3條第1項第1款之規定既然違反司法院釋字第488號、
    第514號、第367號之解釋意旨，依釋字第185號解釋及憲法
    第171條第1項規定，乃當然無效，原審判決引用無效之森林
    法施行細則第2條、第3條第1項第1款規定及違法之最高法院
    89年台上字第949號判例來作為判定上訴人敗訴之依據，顯
    有行政訴訟法第243條第1項之適用法令顯有違誤。（四）本
    件系爭土地自始無竹、林、木之存在，縱依被上訴人所言其
    所屬林務所已於50年造林。惟50年當時，系爭土地未經依法
    定程序變為林業用地並予公布，已有違法在先，上訴人信賴
    認定當時系爭土地為荒山、荒地，既未依法定程序編列為林
    業用地並公告，應非國有林區域，進而就系爭土地為開墾農
    耕之占有權限之行使，到日後期待時效取得系爭土地之持續
    占有等信賴表現行為，將因被上訴人之此一瑕疵彌補行為而
    受損，顯然違反信賴保護原則，足徵原審判決顯有適用法律
    不當之違誤。（五）系爭土地若非森林法規定之國有林地，
    則無最高法院89年台上字第949號判例所稱「不適用關於取
    得時效之規定」之適用。又系爭土地為未經登記為他人所有
    之不動產，當有民法第769條、第770條時效取得規定之適用
    。原審判決所認定「原告自無從在被告已編為林班之林地主
    張以所有之意思占有、管領」之見解，並未具備任何理由足
    以為論證依據，且此部分之認定亦足以影響判決之結論，是
    原審判決顯有判決不備理由之違法等語。
三、原審以：（一）上訴人主張其自68年1月1日開始以葬有祖墓
    、農用、種香蕉之方式使用系爭土地，依據民法第769條規
    定，已合於完成時效之要件，乃以92年10月22日金登資（一
    ）字第6620、6630、6640收件號申請就系爭土地為時效取得
    所有權登記，經上訴人指界測量後，申請土地暫編為同段
    494之1、494之2、494之3地號，面積分別為262.02、250.39
    、432.11平方公尺。案經審查後，以上訴人所請系爭土地核
    與最高法院89年台上字第949號判例、內政部90年12月28日
    台（90）內中地字第9019130號函及行政院農業委員會91年6
    月17日農林字第0910131038號函釋不合，故依土地登記規則
    第57條第1項第2款規定依法不應登記，乃於93年8月4日駁回
    上訴人所請。（二）上訴人係於92年提出本件申請，系爭土
    地在上訴人申請時是否為國有林地，依中央法規標準法第18
    條規定，應適用申請時之法規，上訴人以74年修正前之森林
    法規定主張系爭土地非林地云云，其適用法規顯有錯誤。（
    三）依森林法第3條、第5條、第12條、同法施行細則第2條
    、第3條第1項第1款及森林登記規則第3條第2項規定，凡於
    國家所有及國家領域內無主之森林，均為國有林。而金門縣
    現有7大林班地，總面積計5,935公頃，其中5,763公頃為未
    登記之無主林地及已登記為國有土地之林地，而系爭土地係
    位於金門縣林務所列管之第7林班第4小班範圍內之無主林地
    ，該林班屬海岸造林地，於50年造林，76年復進行林下栽植
    ，原有樹種為松類、相思樹、木麻黃、桉樹及楝樹等，且與
    周遭林地共同構成一完整之林相，亦有金門縣林務所提供之
    森林資料查對表、森林調查簿及地籍圖及空照圖影本附於原
    處分卷可參，其為國有林甚明，不以已否公告為林地而有不
    同；系爭土地既屬金門縣林務所經營管理之林班地，揆諸最
    高法院89年台上字第949號判例，自無民法時效取得規定之
    適用。（四）金門縣林班圖籍資料最早係金門縣林務所於60
    年間編定，繼於69年間辦理森林檢訂，嗣復於91年間委託鴻
    運工程顧問有限公司進行測量，並依地籍座標系統，重新繪
    製林班圖籍資料，此有該資料附原處分卷可參，上訴人所稱
    林班編訂精度不高乙節，為無可採。另按系爭土地既經林務
    單位查證係位於第7林班第4小班之林班範圍內，且地籍原圖
    亦無原坵形，不屬除地範圍，又其林班圖係依據地籍座標系
    統所繪製，其精度應無庸置疑，上訴人並未提出證據，令原
    審對上開各資料之可信度產生懷疑，則系爭土地並無再實地
    會勘之必要。（五）縱系爭土地如上訴人所主張非屬森林法
    所稱國有林地，而得為時效取得之標的，惟查被上訴人所屬
    林務所就系爭土地已經於50年造林，60年間編訂林班圖籍資
    料，69年間辦理森林檢訂，76年復進行林下栽植，91年再委
    託鴻運工程顧問有限公司進行測量，並重新繪製林班圖籍資
    料，則上訴人自無從在被上訴人已編為林班之林地上主張以
    所有之意思占有、管領；又系爭土地上上訴人所主張之祖墳
    並無明顯之碑文可資辨認，為上訴人所不爭執，自無從確認
    為上訴人所設置；另查系爭土地上所種植之香蕉為零星散佈
    ，且由照片觀之，顯為新整地所種植，其地勢高低起伏不平
    整，雜樹及枯樹枝散落其上，上訴人提出土地四鄰證明，主
    張自68年起即有農用之事實，要無可採等詞，為判斷基礎；
    並說明上訴人另請求至現場挖掘，查明地下有無50年間種植
    之老樹根一節，經核並無必要等理由，因而駁回上訴人在原
    審之訴。
四、本院查：（一）原審以前開理由駁回上訴人於原審之訴，經
    核並無不合。（二）上訴人雖據前開各詞提起上訴，惟查上
    訴人對原審認定上訴人未於系爭土地上為農用及設置祖墳等
    事實，並未置一詞，縱認上訴人其餘主張為可採，亦無從為
    有利上訴人之判決，是尚難認上訴人已對原判決如何係屬違
    背法令，已為具體指摘。揆之首開規定及說明，本件上訴人
    之上訴難認為合法，應予駁回。
五、依行政訴訟法第249條第1項前段、第104條、民事訴訟法第
    95條、第78條，裁定如主文。
中　　華　　民　　國　　96　　年　　7　　 月　　5　　 日
                  第二庭審判長法  官　鄭　淑　貞
                              法  官  黃　合　文
                              法  官　吳　明　鴻
                              法  官　鄭　小　康
                              法  官　帥　嘉　寶
以  上  正  本  證  明  與  原  本  無  異
中　　華　　民　　國　　96　　年　　7　　 月　　5　　 日
　　　　　　　　　　　　　　　書記官　阮　桂　芬
